【裁判字號】    95,上訴,3102
【裁判日期】    951019
【裁判案由】    毒品危害防制條例
【裁判全文】
臺灣高等法院刑事判決                95年度上訴字第3102號
上  訴  人  臺灣士林地方法院檢察署檢察官
上  訴  人
即  被  告  甲○○
上列上訴人等因被告毒品危害防制條例案件，不服臺灣士林地方
法院95年度訴字第542號，中華民國95年6月30日第一審判決（起
訴案號：臺灣士林地方法院檢察署95年度毒偵字第562號、95年
度偵字第2759號，併案案號：臺灣士林地方法院檢察署95年度毒
偵字第1093號），提起上訴，再由檢察官請求併案審理（臺灣士
林地方法院檢察署95年度毒偵字第1441號），本院判決如下：
    主  文
原判決撤銷。
甲○○連續施用第一級毒品，累犯，處有期徒刑壹年貳月，扣案
之第一級毒品海洛因壹包（驗餘淨重零點壹公克）沒收銷燬，扣
案之包裝袋壹個（重零點壹柒公克）沒收；又連續施用第二級毒
品，累犯，處有期徒刑捌月，扣案之吸食器壹組沒收；應執行有
期徒刑壹年捌月，扣案之第一級毒品海洛因壹包（驗餘淨重零點
壹公克）沒收銷燬，扣案之包裝袋壹個（重零點壹柒公克）及吸
食器壹組，均沒收。
    事  實
一、甲○○於民國89年間因施用毒品案件，經原審法院裁定送觀
    察、勒戒後，認無繼續施用毒品之傾向，由臺灣士林地方法
    院檢察署檢察官於89年8月14日以89年度毒偵緝字第203號不
    起訴處分確定，並於同日釋放出勒戒處所執行完畢；復於91
    、92年間因再犯施用第1級毒品、第2級毒品案件，經原審法
    院裁定送觀察、勒戒後，認有繼續施用毒品之傾向，經原審
    法院裁定送強制戒治，原應於93年5月15日始能執行完畢，
    但因毒品危害防制條例修正依法勿庸繼續執行，遂於93年1
    月9日經釋放出戒治所，然其上開施用第1級毒品、第2級毒
    品犯行經檢察官提起公訴，由原審法院以92年度訴字第369
    號判決分別判處有期徒刑10月、5月確定，復因詐欺案件，
    經臺灣臺中地方法院以92年度易字第2203號判決判處有期徒
    刑1年確定，上揭3案件並經臺灣臺中地方法院裁定應執行刑
    為有期徒刑2年確定，甫於94年ll月5日執行完畢。詎甲○○
    竟不知悛悔，明知海洛因及安非他命分別為第1級毒品及第2
    級毒品，不得持有、施用，竟仍基於施用第1級毒品海洛因
    （下簡稱海洛因）之概括犯意，自95年2月上旬某日起至95
    年5月10日止，在臺北市國泰醫院內廁所及其他公共廁所等
    處，以將海洛因摻入香菸點煙吸食之方式，連續施用海洛因
    多次；另又基於施用第2級毒品安非他命（下簡稱安非他命
    ）之概括犯意，自95年2月上旬某日起至95年4月24日止，在
    臺北市國泰醫院內廁所及其他公共廁所等處，以將安非他命
    置於玻璃球內燒烤吸食煙霧之方式，連續施用安非他命多次
    。嗣先後為警於下列時間查獲：95年2月8日20時30分許，
    在臺北市○○路○段180號前查獲，並當場扣得其所有供施用
    之海洛因l包（驗餘淨重0.l公克），及其所有供盛裝該海洛
    因用之包裝袋1個（重0.17公克)；95年2月22日8時35分許
    ，在臺北市○○路○段253之2號查獲，並當場扣得其所有供
    施用安非他命用之吸食器l組；95年4月28日18時許，在臺
    北市○○區○○路4段41巷4號10樓查獲；95年5月10日19
    時40分許，在臺北市○○路○段253之2號4樓查獲。
二、案經臺北市政府警察局內湖分局報請臺灣士林地方法院檢察
    署檢察官偵查起訴及請求併案審理。
    理  由
一、訊據上訴人即被告甲○○對上揭事實，坦承不諱，且被告為
    警查獲後所採集之尿液，經送請檢驗結果，亦呈嗎啡、甲基
    安非他命、安非他命陽性反應，此有臺灣檢驗科技股份有限
    公司出具之95年3月9日、95年5月16日、95年5月23日濫用藥
    物尿液檢驗報告書共3紙附卷可稽（見95年度毒偵字第562號
    卷第53頁，95年度毒偵字第1093號卷第34頁，95年度毒偵字
    第1189號卷第4頁），且有上開海洛因1包及盛裝該海洛因用
    之包裝袋1個（該包白粉經送鑑驗結果，呈海洛因成分，驗
    餘淨重0.1公克，又包裝袋重0.17公克，此有法務部調查局
    95 年4月18日調科壹字第040004291號鑑定通知書在卷可稽
    ，見95年度偵字第2759號卷第75頁），暨上開吸食器1組扣
    案，可資佐證，據此足見，被告前開自白與事實相符，堪以
    採信。又被告於89年間因施用毒品案件，經原審法院裁定送
    觀察、勒戒後，認無繼續施用毒品之傾向，由臺灣士林地方
    法院檢察署檢察官於89年8月14日以89年度毒偵緝字第203號
    不起訴處分確定，並於同日釋放出勒戒處所執行完畢，復於
    91、92年間因再犯施用第1級毒品、第2級毒品案件，經原審
    法院裁定送觀察、勒戒後，認有繼續施用毒品之傾向，經原
    審法院裁定送強制戒治，原應於93年5月15日始能執行完畢
    ，但因毒品危害防制條例修正依法勿庸繼續執行，遂於93
    年1月9日經釋放出戒治所之事實，亦有本院被告前案紀錄表
    、本院在監在押全國紀錄表在卷可憑。綜上本件事證明確，
    被告上開施用第1級毒品及第2級毒品之犯行，堪以認定，應
    予論罪科刑。
二、按「毒品危害防制條例於民國92年7月9日修正公布，自93年
    1月9日施行，其中第20條、第23條將施用毒品之刑事處遇程
    序，區分為『初犯』及『5年內再犯』、『5年後再犯』。依
    其立法理由之說明：『初犯』，經觀察、勒戒或強制戒治後
    ，應為不起訴處分或不付審理之裁定；經觀察、勒戒或強制
    戒治執行完畢釋放後，『5年內再犯』者，因其再犯率甚高
    ，原實施之觀察、勒戒及強制戒治既已無法收其實效，爰依
    法追訴或裁定交付審理。至於經觀察、勒戒或強制戒治執行
    完畢釋放後，『5年後再犯』者，前所實施之觀察、勒戒或
    強制戒治已足以遮斷其施用毒品之毒癮，為期自新及協助其
    斷除毒癮，仍適用『初犯』規定，先經觀察、勒戒或強制戒
    治之程序。從而依修正後之規定，僅限於『初犯』及『5年
    後再犯』二種情形，始應先經觀察、勒戒或強制戒治程序。
    倘被告於5年內已再犯，經依法追訴處罰，縱其第3次（或第
    3次以上）再度施用毒品之時間，在初犯經觀察、勒戒或強
    制戒治執行完畢釋放5年以後，已不合於『5年後再犯』之規
    定，且因已於『5年內再犯』，顯見其再犯率甚高，原實施
    觀察、勒戒或強制戒治，已無法收其實效，即應依該條例第
    10條處罰。」，業經最高法院95年度第7次刑事庭會議決議
    在案，是被告所為係犯毒品危害防制條例第10條第1項之施
    用第1級毒品罪及同條第2項之施用第2級毒品罪。其施用前
    後分別持有第1級、第2級毒品之低度行為，分別為施用之高
    度行為所吸收，均不另論罪。又被告多次施用第1級毒品及
    多次施用第2級毒品，各時間緊接，各犯罪手法相同，並各
    觸犯構成要件相同之罪，顯係各基於概括犯意為之。又被告
    上開2犯行，其犯意各別，行為互殊，應予分論併罰。而被
    告犯罪後，刑法第56條連續犯、第47條累犯、第38條沒收及
    第51條定執行刑等規定，於95年1月7日修正，並於95年7月1
    日施行，依新法第2條第1項規定，比較刑法修正前後規定（
    含法律適用應整體適用不得割裂適用之法理）結果，修正後
    之刑法規定未較修正前規定有利於被告，是本件被告之上開
    2犯行，應各依修正前之刑法第56條規定論以連續犯，各加
    重其刑。檢察官雖僅就被告於95年2月上旬起至95年2月下旬
    止施用海洛因、安非他命之犯行起訴，對被告其他犯行未起
    訴（僅以併案方式請求審理），但因被告之犯行，既為連續
    犯，被告其他未起訴之犯行自為起訴效力所及，本院自應併
    予審理。又被告曾因毒品危害防制條例、詐欺等案件，經原
    審法院及臺灣臺中地方法院先後判處有期徒刑10月、5月及1
    年確定，再由臺灣臺中地方法院裁定其應執行有期徒刑2 年
    確定，至94年11月5日執行完畢，亦有被告之本院前案紀錄
    表在卷可佐，被告於有期徒刑執行完畢，5年以內再犯有期
    徒刑以上本件之各罪，應依修正前之刑法第47條規定，均論
    以累犯，各加重其刑，並依法遞加之。
三、原審以被告事證明確，予以論罪科刑，固非無見，惟原審未
    及審酌被告自95年4月25日起至95年5月10日止施用海洛因之
    犯行，尚有未洽；又如前述被告91、92年間因犯施用第1級
    毒品、第2級毒品案件，經原審法院裁定送觀察、勒戒後，
    認有繼續施用毒品之傾向，經原審法院裁定送強制戒治，原
    應於93年5月15日始能執行完畢，但因毒品危害防制條例修
    正依法勿庸繼續執行，遂於93年1月9日經釋放出戒治所，然
    原審卻認定被告「於93年1月9日強制戒治執行完畢釋放出所
    」（見原判決第1頁倒數第7、6行），自有未洽；另被告95
    年2月8日20時30分許為警查獲後，因距離被告施用海洛因、
    安非他命之時間，業有一段期間，是警採集其尿液，經送請
    檢驗結果，並未檢出嗎啡、安非他命陽性反應，此有臺灣檢
    驗科技股份有限公司出具之95年3月1日濫用藥物尿液檢驗報
    告書附卷可稽（見95年度偵字第2759號卷第53頁），然原判
    決理由欄卻記載為被告第1次（即95年2月8日20時30分許）
    為警查獲後，由警採集其尿液，送請檢驗結果檢出嗎啡、安
    非他命陽性反應（見原判決第2頁倒數第13、12、11、10行
    ），與卷內證據資料不符，難謂適法，顯有未洽；又如前述
    上開刑法第56條、第47條、第38條及第51條業已修正，原審
    未及審酌，亦有未洽。檢察官認原審未及審酌被告自95年4
    月25日起至95年5月10日止之施用海洛因犯行，就原判決關
    於施用海洛因部分提起上訴，請求撤銷原判決關於施用海洛
    因部分等語，自有理由；而被告認原審量刑過重，就原判決
    全部上訴，指摘原判決不當，請求撤銷原判決等語，雖無理
    由，然如前述原判決無論施用海洛因或施用安非他命部分，
    均有可議之處，自應由本院將原判決全部撤銷，另為適法之
    諭知。爰審酌被告前已有多次違反毒品危害防制條例犯行，
    不知悔改而再犯本件施用第1級及第2級毒品犯行，顯見其戒
    除毒癮之意志薄弱，惟其施用毒品係自戕行為，對他人法益
    尚無具體危害，及其犯罪後態度等一切情狀，分別量處如主
    文第2項所示之刑，並依修正前之刑法第51條第5款規定，定
    如主文第2項所示之執行刑，以資懲儆。
四、扣案之海洛因1包為查獲之第1級毒品，應依毒品危害防制條
    例第18條第1項前段規定，宣告沒收銷燬。另扣案之包裝袋1
    個為被告所有且供盛裝上開海洛因用之物，及扣案之吸食器
    l組為被告所有且供施用安非他命用之物，此據被告供承在
    卷，因包裝袋及吸食器本質上，並非專供施用海洛因及安非
    他命用之物，爰依修正前之刑法第38條第1項第2款規定，宣
    告沒收。
據上論結，應依刑事訴訟法第369條第1項前段、第364條、第299
條第1項前段，毒品危害防制條例第10條第1項、第2項、第18條
第1項前段，刑法第2條第1項前段，修正前刑法第11條前段、第
56條、第47條、第38條第1項第2款、第51條第5款，判決如主文
。
本案經檢察官沈世箴到庭執行職務。
中    華    民    國    95    年    10    月    19    日
                  刑事第十六庭審判長法  官  葉騰瑞
                                    法  官  莊明彰
                                    法  官  黃俊明
以上正本證明與原本無異。
施用海洛因如不服本判決，應於收受送達後十日內向本院提出上
訴書狀，其未敘述上訴之理由者並得於提起上訴後十日內向本院
補提理由書（均須按他造當事人之人數附繕本）。
施用安非他命部分不得上訴。
                                    書記官  廖婷璇
中    華    民    國    95    年    10    月    19    日
附錄：本案論罪科刑法條全文
毒品危害防制條例第10條第1項、第2項
施用第一級毒品者，處 6 月以上 5 年以下有期徒刑。
施用第二級毒品者，處 3 年以下有期徒刑。


司法院資訊處製作；財團法人民間司法改革基金會備份。
